【裁判字號】    94,交簡上,40
【裁判日期】    950103
【裁判案由】    過失傷害
【裁判全文】
臺灣雲林地方法院刑事判決            94年度交簡上字第40號
上  訴  人  臺灣雲林地方法院檢察署檢察官
上  訴  人
即  被  告  乙○○
            丁○○
                    樓
上列上訴人等因被告等過失傷害案件，不服本院94年度六交簡字
第143 號，中華民國94年7 月28日第一審判決（起訴案號：臺灣
雲林地方法院檢察署94年度偵字第1709號），提起上訴，本院管
轄之第二審合議庭判決如下：
    主  文
原判決撤銷。
乙○○因過失傷害人，處拘役伍拾日，如易科罰金，以佰元折
算壹日。
丁○○因過失傷害人，處拘役拾伍日，如易科罰金，以佰元折
算壹日。
    事  實
一、乙○○於民國94年2 月23日下午2時55分許，駕駛車牌號碼
    RS-3297 號自小客車，沿雲林縣古坑鄉○○村○○路由東往
    西方向行駛，途經該路段與光昌路之閃光號誌故障而無交通
    警察指揮之交岔路口，適有丁○○於同一時、地，駕駛車牌
    號碼UQ-3981 號自小客車，沿光昌路由北往南方向直行而來
    ，亦行駛至該交岔路口，乙○○原應注意車輛行駛至號誌故
    障而無交通警察指揮之交岔路口，直行左方車應暫停讓直行
    右方車先行，並應減速慢行；丁○○則應注意汽車行駛時，
    駕駛人應注意車前狀況，並隨時採取必要之安全措施，行經
    號誌故障之交岔路口應減速慢行。而依當時天候雖為陰，但
    有日間自然光線、路面乾燥、無缺陷、道路無障礙物、視距
    良好等情，並無不能注意之情事，詎乙○○、丁○○於行經
    上開交岔路口時，乙○○未注意減速慢行，亦未暫停讓右方
    車輛先行，即貿然直行，致未注意車前狀況並減速慢行之丁
    ○○閃避不及，兩車因而發生碰撞，乙○○所駕車輛因而滑
    行撞及路旁行人甲○，甲○因而受有左顴骨骨折合併左臉頰
    腫脹之傷害。乙○○、丁○○於肇事後，在未被有偵查犯罪
    職權之機關或公務員知悉前，不逃避接受裁判，於警方前往
    現場處理時，均當場承認為駕駛人，因而自首接受裁判。
二、案經甲○訴由雲林縣警察局斗南分局報告臺灣雲林地方法院
    檢察署檢察官偵查後聲請簡易判決處刑。
    理  由
一、上揭事實，業據上訴人即被告丁○○坦承不諱；上訴人即被
    告乙○○固坦承有於前揭時、地駕車行經上開肇事路口與被
    告丁○○所駕駛之車輛發生碰撞，被告乙○○之車輛因而滑
    行撞及告訴人甲○，致甲○受有左顴骨骨折合併左臉頰腫脹
    之傷害等事實，惟矢口否認有何過失，辯稱：伊在通過路口
    時為確定安全，有在路口停了將近1 分鐘，起步之前有再看
    右邊情形，並未看到丁○○的車子，看到右方沒車時，就加
    速通過，加速起步後就被丁○○所駕車輛撞到。伊所駕駛之
    車輛被撞到時已經過路口之一半了，車頭也已過了停止線，
    伊雖為左方車，但是是被撞的，車子被撞後失去控制才撞到
    甲○。本件車禍係丁○○未注意車前狀況，未看清左右來車
    及減速慢行所致，伊應無過失可言云云。
二、經查：
    (一)被告乙○○、丁○○分別駕駛上開車輛，於上開時、地發
      生車禍並致告訴人甲○受傷之事實，為被告乙○○、丁○
      ○所自承，且經證人即被害人甲○於警詢及本院審理時證
      述甚詳，並有道路交通事故調查報告表、現場圖各1 份、
      談話紀錄表3 份、現場照片8 張在卷可稽。告訴人因本件
      車禍受有左顴骨骨折合併左臉頰腫脹之傷害，亦有國立臺
      灣大學醫學院附設醫院雲林分院診斷證明書1 紙在卷足憑
      。
    (二)本件車禍之肇事路口為雲林縣古坑鄉○○村○○路與光昌
      路交岔路口處，肇事當時該路口之號誌故障無動作，業據
      證人即當時到場處理事故之員警戊○○到庭證述明確（本
      院卷第75頁），並有道路交通事故調查報告表載明可稽，
      該路口於肇事當時未設置停車再開或讓路標誌，故無從以
      閃光號誌或停讓標誌判斷何者為幹線道或支線道（參照道
      路交通標誌標線號誌設置規則第224 、58、59條等規定）
      ，且當時亦無交通警察指揮，故此時自應遵行直行左方車
      應暫停讓直行右方車先行之道路交通安全規則之規定。又
      被告乙○○駕車沿永興路由東往西方向，就沿光昌路由北
      往南方向行駛之被告丁○○所駕車輛而言，係屬左方車，
      應無疑問。
    (三)本件車禍經證人即被害人甲○到庭證稱：「（被撞到之前
      有無看到乙○○開的車子？）有。」、「（他要到路口的
      時候有無減速？）沒有。」、「（有無看到？）我有看到
      ，他沒有減速。」、「（車速是否很快？）車速很快。」
      等語，參酌卷附道路交通事故現場圖及現場照片，肇事路
      口為十字路口，光昌路與永興路均為直路，並非彎路，而
      被告2 人發生碰撞之地點係在被告丁○○所行經之光昌路
      車道延伸至永興路之交岔路口處，被告丁○○行車之光昌
      路道路寬約為10公尺，若被告乙○○確有於路口停等，理
      應可看到被告丁○○所駕駛之車輛直行而來，而不致與被
      告丁○○之車輛發生碰撞。被告乙○○雖辯稱其有於路口
      停等將近1 分鐘之久，以確定安全，然卻於起步後不超過
      10公尺之距離即與被告丁○○車輛發生碰撞，且一般人駕
      車行至路口時，於前方無車輛之情形下，應不至於在路口
      停留將近1 分鐘之久，被告乙○○所辯顯與常情有悖，不
      足採信。再者，被告乙○○於警詢、偵查及本院審理時均
      自承並未看見被告丁○○之車輛，亦足認被告乙○○於行
      經上開交岔路口時，並未注意右方車動態，否則應可輕易
      發現被告丁○○之車輛直行前來，被告乙○○有左方車未
      讓右方車先行及未減速慢行之情事，應堪認定。又被告乙
      ○○之車輛雖係遭被告丁○○所駕車輛撞擊，然苟被告乙
      ○○有於上開路口，減速慢行並禮讓右方車先行，即應可
      避免此次車禍之發生，乃其竟未減速慢行，即貿然進入該
      路口，致被告丁○○閃避不及而發生碰撞，造成此次車禍
      ，應認被告乙○○就此車禍之發生應負主要過失之責。本
      件車禍經送臺灣省嘉雲區車輛行車事故鑑定委員會鑑定，
      鑑定結果亦認被告乙○○左方車未暫停讓右方車先行為肇
      事主因、被告丁○○未注意車前狀況為肇事次因，有該委
      員會94年10月28日嘉雲鑑字第094580558C號函附之鑑定意
      見書可參（本院卷第47-50 頁）。至該鑑定意見漏未認定
      被告2 人均有行經號誌故障之交岔路口未減速慢行之過失
      ，與本院認定尚有不同；及被告乙○○聲請另送覆議，惟
      因前揭鑑定結果已甚明確，本院經核尚無另送覆議之必要
      ，均併此敘明。
    (四)按車輛行至無號誌或號誌故障而無交通警察指揮之交岔路
      口，支線道車應暫停讓幹線道車先行。未劃分幹、支線或
      同為幹線道或支線道者，轉彎車應暫停讓直行車先行；如
      同為直行車或轉彎車者，左方車應暫停讓右方車先行。又
      車輛行經無號誌之交岔路口（於號誌故障時亦應同此認定
      ），應減速慢行，作隨時停車之準備，及汽車駕駛時，駕
      駛人應注意車前狀況，並隨時採取必要之安全措施，道路
      交通安全規則第102 條第1 項第2 款、第93條第1 項第2
      款（簡易判決處刑書誤引為第93條第1 項第3 款）、第94
      條第3 項分別定有明文。被告2 人均為領有合格駕駛執照
      之人，對上開道路交通安全規則應知之甚明，其於上揭時
      、地駕駛自小客車，自應遵守上開規定，且依卷附道路交
      通事故調查報告表之記載，當時雖天候為陰，但有日間自
      然光線、路面乾燥無缺陷、道路無障礙物、視距良好等情
      ，並無不能注意之情事，詎被告乙○○竟未注意減速慢行
      並讓右方車先行；被告丁○○未注意車前狀況並減速慢行
      ，因而肇致本件車禍，致告訴人甲○受傷，自均屬有過失
      。再被告2 人之過失行為與告訴人之受傷間，有相當因果
      關係。本件事證明確，被告乙○○、丁○○之過失傷害犯
      行均堪認定，應依法論科。
三、核被告乙○○、丁○○所為，均係犯刑法第284 條第1 項前
    段之過失傷害罪。被告2 人於肇事後，在未被有偵查犯罪職
    權之機關或公務員知悉前，不逃避接受裁判，於警方前往現
    場處理時，均當場承認其為駕駛人，因而自首接受裁判，業
    據證人即處理此次車禍之員警戊○○到庭證述明確，並有本
    院94年9 月13、14日之公務電話紀錄2 紙在卷可參，被告2
    人均應依刑法第62條前段之規定減輕其刑。
四、原審以被告等犯罪事證明確，予以論罪科刑，固非無見。惟
    查：(一)本件被告乙○○係車輛右側車身遭撞擊，並參酌被告
    2 人之行車動向，尚難認定被告乙○○有未注意車前狀況之
    過失，原審引用檢察官聲請簡易判決處刑書之記載，而認被
    告乙○○亦有未注意車前狀況之過失，容有未洽；(二)原審疏
    未依自首之規定，予被告2 人減輕其刑，同有未當；(三)而被
    告乙○○就本件車禍應負主要過失責任，已如上述，其於肇
    事後矢口否認有何過失，並拒絕與告訴人和解，且因此致被
    告丁○○亦未能與告訴人和解，原審僅量處被告乙○○拘役
    30日，顯然不能促其改善警惕，其量刑過輕，顯然失當，檢
    察官依告訴人之請求，指摘原審就被告乙○○部分量刑過輕
    ，為有理由。檢察官就被告丁○○部分，指摘原審量刑過輕
    ；被告乙○○以其並無過失為由提起上訴；被告丁○○以因
    同案被告乙○○未出面與告訴人談和解，致其亦未能與告訴
    人和解，其權利受影響為由提起上訴，俱指摘原判決不當，
    雖均無理由，惟原審判決既有上開可議之處，自應由本院予
    以撤銷改判。爰審酌被告乙○○就本件車禍應負主要過失責
    任、至今仍未與告訴人達成和解，及其犯後否認犯行、目前
    未婚、家有父母及1 個弟弟、在工廠任職、教育程度為高職
    畢業；而被告丁○○應負次要過失責任、於肇事後主動與告
    訴人洽談和解，因被告乙○○之故，始未能與告訴人和解，
    及其犯後坦承犯行、態度良好、目前已婚、家有3 個小孩、
    以賣衣服為業、教育程度為高職畢業等一切情狀，分別量處
    如主文第2 、3 項所示之刑，並均諭知易科罰金之折算標準
    。
據上論斷，應依刑事訴訟法第369 條第1 項前段、第364 條、第
299 條第1 項前段，刑法第284 條第1 項前段、第62條前段、第
41條第1 項前段，罰金罰鍰提高標準條例第1 條前段、第2 條，
判決如主文。
本案經檢察官丙○○到庭執行職務。
中    華    民    國    95    年    1     月    3     日
                  刑事第五庭    審判長法  官 陳 定 國
                                      法  官 李 明 益
                                      法  官 王 素 珍
以上正本證明與原本無異。
不得上訴。
                                      書記官 林 怡 君
中    華    民    國    95    年    1     月    3     日
附錄：本案論罪科刑法條全文
刑法第284條第1項
因過失傷害人者，處6 月以下有期徒刑、拘役或5 百元以下罰金
，致重傷者，處1年以下有期徒刑、拘役或5百元以下罰金。


司法院資訊處製作；財團法人民間司法改革基金會備份。
